臺灣橋頭地方法院民事判決
                                    110年度建簡上字第4號
上  訴  人  王裕棠  
被上訴人    洪文玲  

訴訟代理人  周志龍律師
上列當事人間請求給付工程款事件，上訴人對於中華民國110年1
0月8日本院橋頭簡易庭110年度橋簡字第110號第一審簡易判決提
起上訴，經本院於111年3月2日言詞辯論終結，判決如下：
    主      文
上訴駁回。
第二審訴訟費用由上訴人負擔。
    事實及理由
一、上訴人主張：兩造於民國109年5月間，就被上訴人共有之門
    牌號碼高雄市○○區○○街000巷00弄00號房屋（下稱系爭房屋
    ）成立承攬契約（下稱系爭承攬契約），約定由上訴人承攬
    系爭房屋之改建、裝修工程，工程總價款為新台幣（下同）
    235萬元，及被上訴人應按如附表所示施工項目進度，分期
    給付各部報酬。上訴人就如附表編號1至4所列項目施作完成
    後，被上訴人僅於109年5月8日、6月29日、7月25日，各匯
    款40萬元、35萬元、20萬元至上訴人帳戶，迄仍積欠按施工
    進度所應給付之報酬差額45萬元。被上訴人於109年9月5日
    ，委請訴外人即系爭承攬契約介紹人凌焜才向上訴人表示施
    工至同年月8日止即須停工，而無故終止系爭承攬契約。為
    此，爰依系爭承攬契約及民法第505條、第512條第2項，請
    求被上訴人給付工程款45萬元，及依民法第511條但書規定
    ，請求被上訴人賠償上訴人因預計施作後續項目，所向廠商
    訂製而支出之鋁窗框材料費損失6,500元等語。並聲明：㈠被
    上訴人應給付上訴人45萬元，及自起訴狀繕本送達翌日起至
    清償日止，按週年利率5%計算之利息；㈡被上訴人應給付上
    訴人6,500元，及自追加狀繕本送達翌日起至清償日止，按
    週年利率5%計算之利息；㈢願供擔保，請准宣告假執行。
二、被上訴人則以：兩造未約定應按如附表所列施工項目進度分
    期給付承攬報酬，否則上訴人不可能繼續施作，上訴人提出
    之手寫施工單、付款單等文書，亦未經被上訴人同意。上訴
    人施作完成部分之價值至多僅40萬元，亦無支出訂製鋁窗框
    材料費6,500元。被上訴人匯入上訴人帳戶之金額，均係上
    訴人口頭表示需款購入施工材料及支應工人費用，已逾上訴
    人施作完成部分之價值。兩造約定系爭承攬契約應於109年1
    0月1日前完工，上訴人卻於109年9月間無故不再繼續施作，
    屢經被上訴人催告未理，被上訴人僅得終止系爭承攬契約，
    另尋他人施作等語置辯。
三、原審經審理結果，以上訴人所舉證據不足認定被上訴人同意
    按如附表之進度付款及受有何支出鋁窗框材料費損失6,500
    元，且上訴人已完成部分之價值難認得再向被上訴人請求給
    付45萬元，乃判決駁回上訴人之請求。上訴人對駁回工程款
    報酬45萬元部分不服（6,500元敗訴部分未上訴），提起上
    訴，除引用於原審陳述外，並補述：被上訴人於通訊軟體LI
    NE對話中未否認依各期工程進度付款，嗣後被上訴人叫凌焜
    才於109年9月5日通知上訴人停工，然於109年10月間表示沒
    錢、願就未付工程款報酬負擔一半、以30萬元結束糾紛，可
    見被上訴人明知尚有45萬元未付，卻不願出面解決，凌焜才
    係伊胞妹鄰居之友人，為販售家電業者，與伊認識不久，介
    紹系爭工程，其並無專業泥作技術經驗，且於原審證稱工程
    包含油漆、伊用廢棄建材施工等均屬不實等語。於本院聲明
    ：㈠原判決除確定部分外，關於駁回上訴人後開第㈡項之訴部
    分廢棄；㈡前項廢棄部分，被上訴人應給付上訴人45萬元及
    自起訴狀繕本送達翌日起至清償日止，按年息5%計算之利息
    等語。被上訴人亦引用於原審陳述，並補述：上訴人提出付
    款進度之手寫文書係其單方製作，伊未曾同意，上訴人於10
    9年9月初無故停工後，伊為使系爭承攬工程儘速完成，故與
    上訴人討論先給付部分金額，請上訴人進場施工，才會講到
    和解方案，兩造嗣後無法達成和解等語。於本院聲明：上訴
    人之上訴駁回。（上訴人就其餘敗訴部分，未據聲明而確定
    ，不在本院審理範圍，不予贅述）
四、兩造不爭執事項（見本院卷第78至79頁）：
  ㈠兩造於109年5月間，經上訴人胞妹之友人凌焜才介紹，就被
    上訴人共有之系爭房屋成立系爭承攬契約，約定由上訴人承
    攬系爭房屋之改建、裝修工程，工程總價款為235萬元。
  ㈡上訴人有進場施作工程。
  ㈢被上訴人於109年5月8日、6月29日、7月25日，各匯款40萬元
    、35萬元、20萬元至上訴人帳戶，共95萬元。
  ㈣上訴人於109年9月16日委請律師寄發存證信函向被上訴人催
    告給付工程款45萬元，經被上訴人收受。
  ㈤被上訴人於109年11月2日寄發存證信函向上訴人表示終止系
    爭承攬契約，於同年月4日送達被上訴人。
  ㈥上訴人提出之手寫文書記載：「一、預付金：400000，開打
    拆地基完成250000」、「二、前2樓，後段半樓灌漿完成350
    000」、「三、前3樓，後段2樓灌漿完成200000」、「欄杆
    、梯房灌漿完成200000」，其上無被上訴人簽名或用印。
五、本件爭點：上訴人主張被上訴人應再給付工程款45萬元，有
    無理由？
  ㈠按承攬者，謂當事人約定，一方為他方完成一定之工作，他
    方俟工作完成，給付報酬之契約；承攬報酬，應於工作交付
    時給付之，無須交付者，應於工作完成時給付；工作係分部
    交付，而報酬係就各部分定之者，應於每部分交付時，給付
    該部分之報酬，民法第490條第1項、第505條定有明文。民
    法第490條及第505條有關承攬報酬應於工作完成時給付之規
    定，性質上為任意規定，並無強制性，倘當事人間另有給付
    要件之約定，自不受此規定之限制，而應依約定之要件行使
    （最高法院109年度台上字第244號判決意旨參照）。足見承
    攬採報酬後付原則，除當事人間另有特約外，承攬人於工作
    完成後，始得請求報酬（最高法院110年度台上字第619號判
    決意旨參照）。又按當事人主張有利己之事實，就其事實有
    舉證責任，民事訴訟法第277條前段定有明文。準此，上訴
    人應就兩造間有如附表所示依工程進度給付報酬為約定一事
    負舉證責任。
  ㈡兩造於109年5月間成立系爭承攬契約，約定由上訴人承攬系
    爭房屋之改建、裝修工程，工程總價款為235萬元乙情，為
    兩造所不爭執（見本院卷第78頁），堪信為真，足見系爭房
    屋之改建、裝修完成後，被上訴人始有給付報酬之義務。上
    訴人主張兩造另有約定被上訴人應按如附表所示工程進度分
    部給付報酬，為被上訴人否認，上訴人自應負舉證責任。上
    訴人此項主張無非係以其提出手寫文書及通訊軟體LINE對話
    紀錄，為其論據。惟查：
　⒈該紙文書係上訴人自行製作，僅記載施工項目及金額，其上
    並無被上訴人之簽章，有該紙文書可考（見原審卷第21頁）
    ，被上訴人亦否認曾同意按其上記載之施工項目進度付款等
    語（見原審卷第96、100頁、本院卷第80頁）。且證人凌焜
    才結稱：伊偕同兩造到系爭房屋察看，因為被上訴人不懂，
    伊幫被上訴人表示要施作之範圍及項目，伊沒見過上訴人提
    出之手寫文書，雖然上面記載之施工項目、內容都與伊當初
    會同兩造講好的一樣，不過價格太離譜，兩造只口頭講好總
    價，實際付款方式伊沒有參與，當初講工程款時，也都沒有
    聽兩造說要依工程進度分期付款，也沒有書面契約，伊自10
    9年5月26日開始，每天都會去工地監工，因為伊認為系爭契
    約係伊引薦給上訴人作的，伊要對被上訴人負責，上訴人提
    出之施工進度照片係上訴人拍攝無誤，如果依照上訴人提出
    之手寫文書判斷，上訴人確實完成如附表編號1至4所列之施
    工項目進度，伊認為上訴人施作工程項目之價值不含訂金40
    0,000元，大約可以再收100,000元而已，伊記得上訴人做到
    109年9月下旬自行停工後失聯，被上訴人於109年9月29日跟
    伊說如果上訴人不作，就不要再讓上訴人作了，而伊從那時
    候起就無法聯繫上訴人，上訴人停工之後，伊就叫被上訴人
    不要再付錢了，因為上訴人已拿過頭等語（見原審卷第155
    至162頁），足見上訴人並未完成工作，且兩造間亦無分部
    給付工程款之約定。
　⒉又觀諸上訴人提出兩造間於109年8月26日至109年10月3日之
    通訊軟體LINE對話紀錄，顯示上訴人於109年9月13日向被上
    訴人催討工程款45萬元，被上訴人則未予同意，並請上訴人
    與凌焜才聯絡，嗣兩造又於109年10月3日在該通訊軟體上討
    論如何解決本件工程款爭議，被上訴人方提出以30萬元作為
    和解金額，上訴人則回應僅願退讓到40萬元等語（見本院卷
    第41至45頁），可見當時對話時點已非兩造間於109年5月間
    成立契約之際，而係上訴人停工之後，以被上訴人未付清工
    程款為由向其催討45萬元，自難認被上訴人有何曾同意給付
    45萬元之情事，亦難因被上訴人願以30萬元作為解決本件紛
    爭之和解金額而認其承諾工程款之債務尚未履行完畢。
　⒊被上訴人於109年5月8日、6月29日、7月25日，各匯款40萬元
    、35萬元、20萬元至上訴人帳戶，共95萬元乙情，雖為兩造
    所不爭執（見本院卷第78頁），堪信為真，然未有何與如附
    表編號1所示「開打拆地基完成」項目相符金額之25萬元匯
    款情事，且被上訴人不懂系爭工程，無法判斷施作狀況，均
    由證人凌焜才到場監工，是被上訴人辯稱各次匯款純係依上
    訴人口頭稱購入材料及雇用工人需要費用，始分別匯入上開
    金額，並非兩造間有何依照如附表所示付款約定等語，衡與
    常情相符，應堪採信。
　⒋從而，上訴人主張被上訴人應依系爭契約、民法第505條規定
    給付尚未給付之工程款45萬元云云，洵屬無據。
  ㈢次按承攬之工作，以承攬人個人之技能為契約之要素者，如
    承攬人死亡或非因其過失致不能完成其約定之工作時，其契
    約為終止；工作已完成之部分，於定作人為有用者，定作人
    有受領及給付相當報酬之義務，民法第512條定有明文。該
    條第2項所謂工作已完成之部分，於定作人為有用者，定作
    人有受領及給付相當報酬之義務，係指同條第1項所謂承攬
    之工作以承攬人個人之技能為契約之要素者，如承攬人死亡
    ，或非因其過失致不能完成其約定之工作時，其契約為終止
    之情形而言（最高法院82年度台上字第43號判決意旨參照）
    。系爭工程既係因上訴人向被上訴人承攬施作後，無故自行
    停工，被上訴人始終止系爭契約，應屬可歸責於上訴人之事
    由。且依凌焜才證述，上訴人施作工程項目之價值不含訂金
    40萬元，大約可以再收10萬元而已等語，而被上訴人已總計
    匯款95萬元至上訴人帳戶之事實，為兩造所不爭執，堪信為
    真，是難認上訴人尚得向被上訴人請求給付工程款。從而，
    上訴人主張被上訴人應依民法第512條第2項規定給付工程款
    45萬元云云，亦屬無據。
六、綜上所述，上訴人依兩造間之系爭承攬契約及民法第505條
    、第512條第2項規定，請求被上訴人給付系爭工程之報酬45
    萬元及自起訴狀繕本送達翌日起至清償日止，按年息5%計算
    之利息，為無理由，應予駁回。原審就此部分為上訴人敗訴
    之判決，經核並無不合。上訴意旨指摘原判決不當，求予廢
    棄改判，為無理由，應駁回其上訴。
七、本件事證已臻明確，兩造其餘之攻擊或防禦方法及所用之證
    據，經本院斟酌後，認為均不足以影響本判決之結果，爰不
    逐一論列，附此敘明。
八、據上論結，本件上訴為無理由，判決如主文。
中　　華　　民　　國　　111 　年　　3 　　月　　16　　日
                  工程法庭審判長法  官  張維君
                                法  官  許家菱
                                法  官  李俊霖
以上正本係照原本作成。
本判決不得上訴。
中　　華　　民　　國　　111 　年　　3 　　月　　17　　日
                                書記官  黃莉君
附表（上訴人主張被上訴人依約應按施工進度分期給付報酬，出
處見原審卷第21頁）：
編號 上訴人主張系爭承攬契約各期施工進度 上訴人主張系爭承攬契約各期約定報酬（新台幣）  1 預付金 400,000元  開打拆地基完成 250,000元  2 前2 樓，後段半樓灌漿完成 350,000元  3 前3 樓，後段2 樓灌漿完成 200,000元  4 欄杆、梯房灌漿完成 200,000元  5 正面打底貼二丁掛磁磚，後面外牆打底粉光完成 350,000元  6 廁所、廚房、室內矮牆貼磁磚完成 350,000元  7 室內地磚及樓梯鋪設完成 200,000元  8 扶手安裝完成 50,000元 上訴人主張已完成編號1至4所列項目進度，故被上訴人應給付工程款為1,400,000 元（即編號1 至4 之金額加總），扣除已給付950,000元，尚有差額450,000 元未付。